【裁判字號】    90,上訴,1142
【裁判日期】    900927
【裁判案由】    違反槍砲彈藥刀械管制條例等
【裁判全文】
臺灣高等法院臺中分院刑事判決                    九十年度上訴字第一一四二號
    上  訴  人
    即  被  告  丙○○
右上訴人因違反槍砲彈藥刀械管制條例等案件，不服臺灣彰化地方法院八十九年度訴
字第一二三七號中華民國九十年三月二十日第一審判決（起訴案號：臺灣彰化地方法
院檢察署八十九年度偵字第八○四四號、第八○四五號），提起上訴，本院判決如左
：
      主  文
原判決關於未經許可，寄藏可發射子彈具有殺傷力之槍枝部分撤銷。
丙○○未經許可，持有可發射子彈具有殺傷力之改造金屬左輪玩具手槍，累犯，處有
期徒刑壹年陸月，併科罰金新台幣萬元，罰金如易服勞役，以新台幣玖佰元即銀元
佰元折算壹日。
扣案之改造手槍（槍枝管制編號：0000000000）壹支以及改造子彈顆，
均沒收。
    事  實
一、丙○○於民國（下同）八十五年六月二十一日，因違反麻醉藥品管理條例案件，
    經臺灣彰化地方法院判處有期徒刑七月，於同年九月十一日確定；復於八十六年
    五月十九日，因詐欺案件，經臺灣彰化地方法院判處有期徒刑六月，於八十六年
    六月二十一日確定，嗣二案定其應執行刑一年，於八十七年二月十九日因假釋期
    滿而執行完畢。猶不知悔改，其明知具殺傷力之改造玩具手槍以及改造子彈均係
    槍砲彈藥刀械管制條例所列管之槍砲、彈藥，未經許可，不得寄藏，竟仍於八十
    九年十月十七日，在其彰化縣員林鎮○○路一巷二十弄十一號居所，自姓名年籍
    不詳綽號「黑豬」之成年男子取得具殺傷力仿轉輪手槍之改造金屬左輪玩具手槍
    一支、改造子彈五發，即同時未經主管機關之許可持有該具殺傷力仿轉輪手槍之
    改造金屬左輪玩具手槍一支及改造子彈五發。嗣丙○○再將上開具殺傷力仿轉輪
    手槍之改造金屬左輪玩具手槍一支、改造子彈五發帶往其不知情之女友丁○○位
    於彰化縣員林鎮○○路○段二一巷六五弄六之五號二樓住處藏放。迄於八十九年
    十月二十四日下午三時三十分許，經警持搜索票前往丁○○上址住處搜索時，發
    現丙○○自該樓陽台拋下，以現行犯逮捕，並扣得具殺傷力仿轉輪手槍之改造金
    屬左輪玩具手槍一支以及供上述手槍用具殺傷力之改造子彈五顆（其中二顆因鑑
    驗時試射而滅失）。
二、案經彰化縣警察局員林分局報請臺灣彰化地方法院檢察署檢察官偵查起訴。
    理  由
一、被告丙○○經合法傳喚，無正當理由，未於本院審判期日到庭，惟查被告丙○○
    於八十九年十月十七日或十八日，在其彰化縣員林鎮○○路一巷二十弄十一號居
    所，取得具殺傷力仿轉輪手槍之改造金屬左輪玩具手槍一支、改造子彈五發，即
    同時未經主管機關之許可持有之事實槍之改造金屬左輪玩具手槍一支及改造子彈
    五發。嗣丙○○再將上開具殺傷力仿轉輪手槍之改造金屬左輪玩具手槍一支、改
    造子彈五發帶往其不知情之女友丁○○位於彰化縣員林鎮○○路○段二一巷六五
    弄六之五號二樓住處藏放之事實，業據被告於警訊、偵查、原審審理時坦承不諱
    ，復有扣案之仿轉輪手槍之改造金屬左輪玩具手槍一支以及供上述手槍用具殺傷
    力之改造子彈五顆可資佐證，被告右揭犯行，應堪認定。另被告雖於警訊、偵查
    中一再指稱扣案槍彈係乙○○託其藏放，惟乙○○於八十九年十一月二十日偵查
    中證稱：伊並未交槍枝給丙○○等語（詳見臺灣彰化地方法院檢察署八十九年度
    偵字第八○四五號卷八十九年十一月二十日偵訊筆錄），且乙○○復於本院調查
    時證稱：「我沒有交槍給他（指丙○○）」等語（詳見本院審理卷第五十四頁）
    ，而丁○○亦於八十九年十一月二十九日偵查中證稱：「（問：槍是何人交的？
    ）是龍某的朋友黑豬。（問：何時交給丙○○？）一、二個月以上。（問：在你
    面前黑豬將槍交給丙○○？）不是，是龍某告訴我的，當時我並不在場」（詳見
    臺灣彰化地方法院檢察署八十九年度偵字第八○四五號卷八十九年十一月二十九
    日偵訊筆錄），另丙○○於警訊時係供稱：「（槍）是一位員林鎮綽號叫『小瑞
    』男子所寄放，‧‧‧真實姓名為乙○○」等語，而於原審又供稱：「是綽號黑
    豬的男子在彰化縣員林鎮○○里○○路一巷二十弄十一號交給我的，是乙○○寄
    放的，是在十月十七日交給我的」等語（詳見原審審理卷第四十九頁）。按本件
    乙○○自始至終均一致否認有將扣案槍、彈交付被告丙○○，而丁○○亦一再指
    稱丙○○告知伊槍、彈係綽號「黑豬」之人所交付，伊當場並未看見，且並未提
    及綽號「小瑞」之人，而丙○○於警訊又稱乙○○之綽號為「小瑞」，核與丁○○所稱之「黑豬」不符，是本件顯無積極證據足資證明扣案槍、彈係乙○○交付
    丙○○所藏放，應係綽號「黑豬」之不詳姓名年籍之人交付丙○○至明，此觀上
    開被告於原審供稱：「是綽號黑豬的男子在彰化縣員林鎮○○里○○路一巷二十
    弄十一號交給我的，‧‧在十月十七日交給我的」等語（詳見原審審理卷第四十
    九頁）自明。而依上開被告於原審所供綽號黑豬的男子僅交槍給被告，並未託付
    被告藏放，是本件被告所為應僅止於持有，亦堪認定。又扣案之改造手槍、子彈
    ，經送內政部警政署刑事警察局鑑定結果，認送鑑改造手槍一支認係以仿SMIT
    H&WESSON廠轉輪手槍製造之金屬玩具槍將槍管及轉輪車通改造而成，機械性能良
    好，具發射子彈功能，具有殺傷力；另送鑑子彈五顆，均認係玩具槍金屬彈殼加
    裝鋼珠組合而成之改造子彈，採樣二顆試射均可擊發，皆具有殺傷力等情，有該
    局所出具之八十九年十一月刑鑑字第一七一０三七號鑑驗通知書一紙在卷足憑，
    本案事證已臻明確，被告右揭犯行堪以認定，應依法論科。
二、核被告丙○○所為，係犯槍砲彈藥刀械管制條例第十一條第四項之未經許可持有
    可發射子彈具有殺傷力之槍枝罪以及第十二條第四項之未經許可持有子彈之罪，
    被告同時持有具有殺傷力之改造玩具手槍一支、改造子彈五顆，係一行為觸犯數
罪名之想像競合犯，應依刑法第五十五條之規定，從一重之未經許可，持有可發
    射子彈具有殺傷力之槍枝罪處斷。被告前因違反麻醉藥品管理條例案件，經臺灣
    彰化地方法院判處有期徒刑七月確定；復因詐欺案件，經臺灣彰化地方法院判處
    有期徒刑六月確定，嗣二案定其應執行刑一年，於八十七年二月十九日因假釋期
    滿而執行完畢，此有臺灣高等法院被告全國前案紀錄表各乙份附卷可稽，其受此
    有期徒刑執行完畢後，五年以內再犯有期徒刑以上之本罪，應依累犯規定，加重
    其刑。原審判決關於違反槍砲彈藥刀械管制條例部分認被告罪證明確予以論罪科
    刑固非無見，惟本件並無積極證據足資認定扣案槍、彈係乙○○委託丙○○藏放
    ，原審判決即認定被告係受乙○○之委託而寄藏槍、彈，而論被告寄藏可發射子
    彈具有殺傷力之槍枝罪，尚有未洽。被告上訴主張其係主動供述槍、彈來源，原
    審未依法減輕其刑，指摘原審判決關於違反槍砲彈藥刀械管制條例部分不當，惟
    查本件並無積極證據足資證明被告之槍、彈係由乙○○所寄放，業經詳述如前，
    致本件無從認定被告已主動供述槍、彈來源，應認被告之上訴無理由，惟原審判
    決關於被告違反槍砲彈藥刀械管制條例部分既有上開可議之處，自應由本院就原
    審判決關於被告違反槍砲彈藥刀械管制條例部分予以撤銷改判。爰審酌被告犯罪
    之動機、目的、方法、手段、所得利益，其前有多項犯罪記錄，品行不佳，惟其
    私下持有槍、彈，尚未用於犯罪，及其犯罪後已坦認犯行等一切情狀，量處有期
    徒刑一年六月，併科罰金新台幣萬元，罰金部分，並諭知易服勞役之折算標準
    ，以示懲儆。又按槍砲彈藥刀械管制條例第十九條第一項規定：「犯第七條、第
    八條、第十條、第十一條、第十二條第一項至第三項、第十三條第一項至第三項
    之罪，經判處有期徒刑者，應於刑之執行完畢或赦免後，令入勞動場所，強制工
    作，其期間為三年。」，此項規定不問對行為人有無預防矯治其社會危險性之必
    要，一律宣付強制工作三年，限制其中不具社會危險性之受處分人之身體、自由
    部分，其所採措施與所欲達成預防矯治之目的及所需程度，不合憲法第二十三條
    所定之比例原則，犯上開條例第十九條所定之罪，不問對行為人有無預防矯治其
    社會危險性之必要，一律宣付強制工作三年之部分，與司法院大法官會議釋字四
    七一號解釋意旨不符，應自該解釋八十七年十二月十八日公布之日起不予適用。
    查本件被告取得前開槍枝、子彈後，僅單純持有，並未持以犯罪，依其人格及行
    為及特質觀之，對社會治安之危害，應非屬重大，且無刑法第九十條所定之情事
    ，核無藉宣告強制工作，以預防矯治其社會危險性之必要，揆諸前揭解釋意旨，
    尚無需對被告宣付強制工作，附此敘明。至扣案具殺傷力之改造玩具手槍一支（
    槍枝管制編號：0000000000）、改造子彈三顆，係違禁物，應依法宣
    告沒收。另鑑驗時試射之改造子彈二顆所剩之彈殼，因非屬違禁物，故不為沒收
    之諭知，併此敘明。
三、本件被告丙○○於審判期日，經合法傳喚，無正當理由不到庭，爰不待其到庭陳
    述，逕行判決，併予敘明。
據上論斷，應依刑事訴訟法第三百六十九條第一項前段，第三百六十四條、第三百七
十一條、第二百九十九條第一項前段、槍砲彈藥刀械管制條例第十一條第四項、第十
二條第四項，刑法第十一條前段、第四十七條、第五十五條、第四十二條第二項、第
三十八條第一項第一款，罰金罰鍰提高標準條例第二條，判決如主文。
本案經檢察官甲○○到庭執行職務。
中      華      民      國      九十       年     九      月   二十七   日
                                臺灣高等法院臺中分院刑事第三庭
                                      審判長法  官  方  艤  駐
                                            法  官  劉  連  星
                                            法  官  胡  忠  文
右正本證明與原本無異。
如不服本判決應於收受送達後十日內向本院提出上訴書狀，其未敘述上訴之理由者並
得於提起上訴後十日內向本院補提理由書（均須按他造當事人之人數附繕本）。
                                            書記官  粘  銘  環
中      華      民      國      九十       年     九      月   二十八   日
槍砲彈藥刀械管制條例第十一條
未經許可，持有、寄藏或意圖販賣而陳列第一項所列槍砲者，處一年以上七年以下有
期徒刑，併科新臺幣七百萬元以下罰金。
槍砲彈藥刀械管制條例第十二條
未經許可，持有、寄藏或意圖販賣而陳列子彈者，處五年以下有期徒刑，併科新幣三
百萬元以下罰金。
                                                                        Ｒ


司法院資訊處製作；財團法人民間司法改革基金會備份。
